【裁判字號】    98,刑智上訴,65
【裁判日期】    980917
【裁判案由】    違反著作權法等
【裁判全文】
智慧財產法院刑事判決
                                  98年度刑智上訴字第65號
上  訴  人
即自訴人    庚○○○○○律師事務所
代  表  人  甲○○
被      告  乙○○
            丙○○
            丁○○
            戊○○
            己○○
上列上訴人因被告等違反著作權法等案件，不服臺灣士林地方法
院97年度自字第17號，中華民國98年7 月6 日第一審判決，提起
上訴，本院判決如下：
    主  文
上訴駁回。
    理  由
一、自訴人於原審之自訴意旨，如附件一所載。
二、按犯罪之被害人得提起自訴。又不得提起自訴而提起者，應
    諭知不受理之判決，且得不經言詞辯論為之，刑事訴訟法第
    319 條第1 項、第334 條、第343 條、第307 條分別定有明
    文。而所謂得提起自訴之被害人，須有行為能力者，始得提
    起。非法人之團體無所謂行為能力，則該團體縱設有董事等
    代表或管理之人，亦不得由其提起自訴（最高法院27年度上
    字第1191號判例參照）。次按法人非依本法或其他法律之規
    定，不得成立，民法第25條定有明文。又未經認許其成立之
    外國法人，不能認其為法人（最高法院50年臺上字第1898號
    民事判例要旨參照）。
三、經查，本件自訴人庚○○○○○律師事務所雖主張其為美國
    法人、團體，惟其所提出之庚○○○○○律師事務所（Shie
    h & Shieh）之1982年之契約書、遍及世界之網站等資料（
    見原審卷第100至102頁、第105至108頁）均係未經美國政府
    權責機關公證或證明之文書，無法作為庚○○○○○律師事
    務所為美國法人、團體之證據，且美國Shieh & Shieh庚○
    ○○○○律師事務所之美國信箋、世界律師名簿（見原審卷
    第9頁、第10頁）亦均無法證明其為美國法人、團體，則其
    是否為美國法人、團體即有疑義，至於庚○○○○○律師事
    務就其有「獨立之財產」之主張，迄未舉證以實其說，其空
    言主張，即難憑採，而其代表人甲○○所申請註冊之「謝謝
    SHIEH & SHIEH」商標，以及臺北律師名簿（原審卷第103頁
    、第104頁），均與其是否係屬非法人團體無涉，亦難採為
    其係屬非法人團體之證明，揆諸前揭判例意旨，因認庚○○
    ○○○律師事務所並無行為能力，自不得提起自訴。又縱認
    庚○○○○○律師事務所係非法人團體，亦僅在民事及行政
    訴訟上認其有當事人能力，惟此乃法律所特別賦與，惟在刑
    事訴訟法上並無相關規定，自不能比附援引，況當事人能力
    與行為能力，究有差別，自不能以非法人團體在民事及行政
    訴訟上有當事人能力，即謂在刑事訴訟上亦有行為能力，而
    得提起自訴。是以自訴人庚○○○○○律師事務所提起本件
    自訴，於法不合。
四、綜上所述，自訴人提起本件自訴，於法既有未合，原審因依
    前揭規定，諭知不受理之判決，並不經言詞辯論為之，核無
    違誤。自訴人上訴意旨如附件二所載，惟並未具體指摘原判
    決有何不當，且如前所述，庚○○○○○律師事務並無行為
    能力，自不得提起自訴。是自訴人之本件上訴，為無理由，
    應予駁回，並不經言詞辯論為之。
據上論斷，依刑事訴訟法第368 條、第372 條，判決如主文。
中    華    民    國    98    年    9     月    17    日
                  智慧財產法院第二庭
                              審判長法  官  陳國成
                                    法  官  蔡惠如
                                    法  官  曾啟謀
以上正本證明與原本無異。
如不服本判決應於收受本判決後10日內向本院提出上訴書狀，其
未敘述上訴理由者，並得於提起上訴後10日內向本院補提理由書
狀（均須按他造當事人之人數附繕本）「切勿逕送上級法院」。
中    華    民    國    98    年    9     月    17    日
                                    書記官  王月伶


司法院資訊處製作；財團法人民間司法改革基金會備份。
